臺灣彰化地方法院民事裁定
111年度消債更字第46號
聲  請  人  
即債務人    張靖宜  
代  理  人   張仕融律師（法扶律師）
上列聲請人因消費者債務清理事件聲請更生，本院裁定如下：
    主    文
債務人甲○○自中華民國111年5月31日下午16時起開始更生程序。
命司法事務官進行本件更生程序。
    理    由
一、按協商或調解成立者，債務人不得聲請更生或清算。但因不
    可歸責於己之事由，致履行有困難者，不在此限。第75條第
    2項所定債務人可處分所得扣除自己及依法應受其扶養者所
    必要生活費用之餘額，連續3個月低於更生方案應清償之金
    額者，推定有不可歸責於己之事由之規定，於前項但書情形
    準用之。消費者債務清理條例第151條第7項、第8項分別定
    有明文。次按債務人不能清償債務或有不能清償之虞，且無
    擔保或無優先權之債務總額未逾新臺幣（下同）1,200萬元
    者，於法院裁定開始清算程序或宣告破產前，得向法院聲請
    更生，觀諸消費者債務清理條例第3條、第42條第1項規定自
    明。再按法院開始更生程序之裁定，應載明其年、月、日、
    時，並即時發生效力。法院開始更生或清算程序後，得命司
    法事務官進行更生或清算程序，必要時得選任律師、會計師
    或其他適當之自然人或法人一人為監督人或管理人，復為同
    條例第45條第1項、第16條第1項所明定。
二、聲請意旨略以：聲請人前曾向最大債權銀行即中國信託銀行
　　辦理前置協商，分180期每月繳款7,849元，惟近因疫情導致
    收入減少，且子女剛出生，增加支出，現又為照顧子女而請
    育嬰假至111年7月5日，因而無法履行方案，聲請人已努力
    清償近10年，請求銀行再協商時，銀行雖同意降低每月還款
    金額，但必須另加利息，實無力答應。聲請人前於補習班工
    作，每月薪資約新臺幣（下同）27,000元，須扶養一名未成
    年子女，目前請育嬰假每月領有育兒津貼19,200元，名下有
    西元2010年之汽車1部、2015年之機車1部、2021年之機車一
    部，每月生活費支出約18,127元，扶養費支出約10,000元，
    而伊之無擔保債務總額為621,635元，有不能清償情事，前
    曾向法院聲請債務清理之調解，因調解不成立，而其無擔保
    或無優先權之債務總額未逾1,200萬元，復未經法院裁定開
    始清算程序或宣告破產，故聲請更生程序等語。
三、經查：
  ㈠聲請人前積欠之無擔保及無優先權債務總額為1,061,064元，
    曾向最大債權銀行即中國信託商業銀行請求債務協商，
　　並於101年11月28日簽立協議書達成分期還款協議，月繳7,8
    49元、分180期、年利率4％，首繳日101年12月10日，惟於11
    1年2月14日毀諾等情，有中國信託商業銀行股份有限公司11
    1年4月29日民事陳報狀在卷可稽。則依前開法條規定，聲請
    人既與金融機構達成協商，其向本院聲請更生程序，依法須
    符合「不可歸責於己致履行顯有重大困難之事由」之要件，
    方為適法。
  ㈡查聲請人主張之上開事實，有聲請人所提出之財產及收入狀
    況報告書、全國財產稅總歸戶財產查詢清單、109年度綜合
    所得稅各類所得資料清單、債權人清冊、汽車及機車行照、
    合作金庫銀行存摺（有29,618元）、玉山銀行存摺（餘額0
    ）、郵局存摺（有5,649元）、中國信託商業銀行存款交易
    明細（餘額0）、生活必要支出清單等為證，且有本院依職
    權調閱戶籍謄本、聲請人之勞保與就保資料、稅務電子閘門
    財產所得調件明細表；向財政部中區國稅局員林稽徵所查詢
    聲請人108及109年度所得資料；向臺灣集中保管結算所股份
    有限公司查詢相關集保帳戶往來明細資料等在卷可稽。縱以
    聲請人收入約27,000元觀之，扣除111年每月生活必需數額
    彰化縣（扶養負擔1/2）為25,614元，僅餘1,386元，顯然不
    足以清償每月應償還協商款項7,849元，可見聲請人於毀諾
    前即已無力負擔每月應償還協商款項，堪認聲請人可處分所
    得扣除自己必要生活費用之餘額，已連續3個月低於協商方
    案應清償之金額，依首揭規定，應推定有不可歸責於己之事
    由，致履行有困難，應仍得聲請更生。
　㈢又聲請人再向本院聲請前置調解而不成立，經調取本院111年
    度司消債調字第54號卷核閱無誤。由聲請人收入約27,000元
    觀之，扣除111年每月生活必需數額彰化縣（扶養負擔1/2）
    為25,614元，僅餘1,386元可用於清償債務，另聲請人雖有
    汽車1部、機車2部以及三萬餘元存款，然聲請人所積欠債務
    在60萬元以上，顯然仍處於通常且繼續不能清償之狀態，
　　堪認聲請人確有不能清償債務之情事，又其無擔保或無優先
    權之債務總額亦未逾1,200萬元，復未經法院裁定開始清算
    程序或宣告破產。此外，復查無聲請人有同條例第6條第3項
    、第8條或第46條各款所定駁回更生聲請之事由存在。從而
    ，聲請人聲請更生，應予准許，並依前開規定命司法事務官
    進行本件更生程序。
四、爰裁定如主文所示。
中　　華　　民　　國　　111 　年　　5 　　月　  31  　日
                  民事第二庭    法　官　陳弘仁
以上正本係照原本作成。
本件不得抗告。
本裁定已於111年5月31日下午16時公告。
中　　華　　民　　國　　111 　年　　5 　　月　　31　　日
                                書記官　許雅涵